臺灣臺南地方法院民事判決
109年度訴字第1383號
原      告  蔡泓志  

被      告  吳承翰  

                      （現於法務部○○○○○○○○○○○執行中）
上列當事人間請求侵權行為損害賠償事件，經本院於民國109 年
11月24日言詞辯論終結，判決如下：
    主      文
被告應給付原告新臺幣146,444元，及自民國109年7月28日起至
清償日止，按週年利率5％計算之利息。
原告其餘之訴駁回。
訴訟費用由被告負擔十分之二，餘由原告負擔。
本判決第一項原告勝訴部分，如原告以新臺幣5萬元供擔保，得
為假執行；如被告以新臺幣146,444元為原告預供擔保，得免為
假執行。
原告其餘假執行之聲請駁回。
    事實及理由
一、原告起訴主張：
㈠、被告於民國108年5月29日21時39分許，騎乘車牌號碼000-000
    0號重型機車，由北往南行經臺南市○市區○○路000號前，本
    應注意其與前車之間應保持隨時可以煞停之安全距離，且應
    注意車前狀況，隨時採取必要之安全措施，而依當時情形，
    天候晴，夜間有照明，柏油路面乾燥無缺陷，路上無障礙物
    ，視距良好，客觀上並無不能注意之情事，竟疏未注意而貿
    然直行，不慎追撞同向前方欲橫越雙黃分向限制線至對向車
    道之由原告所騎乘之車牌號碼000-000號重型機車，致原告
    人車倒地（下稱系爭車禍），受有左側脛股平台骨折併十字
    韌帶、侧韌帶斷裂受損之傷害；詎被告明知駕駛動力交通工
    具肇事致人受傷，竟仍基於肇事逃逸之犯意，未留在現場施
    以必要之救護或報警處理，隨即棄車步行離去。為此，原告
    乃依民法第184條第1項前段、第191條之2前段、第193條第1
    項及195條第1項之法律關係提起本件訴訟。
㈡、原告因系爭車禍，受有下列①至⑤損害，合計損害新臺幣（下
    同）1,634,242元。另參照臺南市車輛行車事故鑑定委員會1
    08年12月31日南市交鑑字第1081525595號函附南鑑0000000
    案鑑定書之鑑定意見結果，被告未注意車前狀況，未保持安
    全距離，煞車失控摔倒，為肇事原因；原告則雙黃線路段違
    規左轉，未顯示方向燈，同為肇事原因，是以兩造過失責任
    比例應以各2分之1計算。從而，原告得向被告請求損害賠償
    之金額為81萬7,121元。
①、醫療費用：86,863元。
②、醫療輔具用品部分：8,850元。
③、看護費用：165,000元。
④、不能工作之損失：373,529元。
⑤、精神慰撫金：100萬元。
㈢、原告目前受領強制責任險理賠兩次，第一筆於109年8月18日
    入帳9萬3,011元，第二筆於109年10月21日入帳10萬4,499元
    等語。
㈣、聲明（見本院卷第59頁）：
①、被告應給付原告81萬7,121元，及自109年7月28日起至清償日
    止，按週年利率5％計算之利息。
②、訴訟費用由被告負擔。
③、原告願供擔保，請准宣告假執行。
二、本件被告經合法通知，未於言詞辯論期日到場，核無民事訴
    訟法第386條各款所列情事，爰依原告之聲請，由其一造辯
    論而為判決。又被告並未提出任何書狀為任何聲明或陳述。
三、本院得心證之理由：
㈠、被告於108年5月29日21時39分許，騎乘車牌號碼000-0000號
    重型機車，由北往南行經臺南市○市區○○路000號前，本應注
    意其與前車之間應保持隨時可以煞停之安全距離，且應注意
    車前狀況，隨時採取必要之安全措施，而依當時情形，天候
    晴，夜間有照明，柏油路面乾燥無缺陷，路上無障礙物，視
    距良好，客觀上並無不能注意之情事，竟疏未注意而貿然直
    行，不慎追撞同向前方欲橫越雙黃分向限制線至對向車道之
    由原告所騎乘之車牌號碼000-000號重型機車，致原告人車
    倒地，受有左側脛股平台骨折併十字韌帶、侧韌帶斷裂受損
    之傷害；另被告於上開事故發生後，明知已肇事致原告倒地
    受傷，竟仍未加以即時救護或通知救護車送醫，亦未報警、
    留下姓名或聯絡方式等個人資料，復未停留於現場等候員警
    處理，即基於肇事逃逸之犯意，逕自步行離開現場而逃逸等
    節，業經本院刑事庭以108年度交訴字第145號判決被告犯過
    失傷害罪，處有期徒刑2月，如易科罰金，以1,000元折算1
    日；另犯肇事致人傷害逃逸罪，處有期徒刑1年在案；嗣經
    臺灣高等法院臺南分院以109年度交上訢字第658號刑事判決
    駁回檢察官之上訴（被告涉犯過失傷害部分因不得上訴）而
    告確定，此經本院依職權調取該刑事全案卷宗核閱屬實。又
    被告已於相當時期受合法之通知，而於言詞辯論期日不到場
    ，亦未提出任何書狀或證據資料爭執，依民事訴訟法第280
    條第3項前段準用同條第1項之規定，應視同自認，從而，堪
    認被告就本件車禍之發生為有過失，且其過失傷害行為與原
    告前述傷害結果間，具有相當因果關係，則被告應負侵權行
    為損害賠償責任，即堪認定。
㈡、按因故意或過失，不法侵害他人之權利者，負損害賠償責任
    ；汽車、機車或其他非依軌道行駛之動力車輛，在使用中加
    損害於他人者，駕駛人應賠償因此所生之損害。民法第184
    條第1項前段、第191條之2前段定有明文。本件原告因被告
    過失傷害之行為受有前述損害，已如上述，則原告依據侵權
    行為之法律關係，請求被告負損害賠償責任，係屬有據。茲
    就原告得請求賠償之項目及金額細述如下：
①、原告請求醫療費用86,863元（即奇美醫院部分）、醫療輔具
    用品8,850元部分，業據提出醫療收據、統一發票附卷為證
    （見新調字卷第43至83頁），而被告受合法之通知未於言詞
    辯論期日到場亦未具狀爭執，應視同自認，業如前述，是原
    告上開請求，堪予准許。
②、看護費用部分：經查，原告因本件事故，受有前揭傷害，於1
    08年5月29日急診入住臺南市立安南醫院，於同年5月30日轉
    診至奇美醫院，後於同年6月12日出院；又其出院後醫囑需
    專人看護照顧2個月(見新調卷第39頁奇美醫院診斷證明書記
    載）。又查，其住院期間至108年6月2日止，實際支出看護
    費用4,400元，有看護收據附卷為憑（同卷第85頁）；另其
    餘無看護費用收據共計70日部分（即108年6月3日至同年月1
    2日出院共10日+出院後2個月），即應依強制責任保險賠付
    看護費用之常規行情每日1,200元計算，此部分為8萬4千元
    ，以上合計88,400元。
③、不能工作之損失部分：查原告於系爭車禍發生前任職於「利
    拿機械工業股份有限公司」，為業務部業務工程師；又依前
    開診斷證明書記載，原告自108年5月29日因系爭車禍入住安
    南醫院，並於108年5月30日轉入奇美醫院，直至108年6月12
    日出院，共計住院15天，且出院後醫囑初步復健休養為6個
    月，是原告不能工作之期間為6個月又15日。而觀之原告108
    年薪資扣繳憑單，其全年薪資所得為65萬3,165元，平均每
    月薪資為約54,430元（計算式：653,165÷12＝54,430（元，
    元以下四捨五入））（見新調卷第37至39頁、第87至89頁）
    ，是原告因系爭車禍不能工作之損失為35萬3,795元【計算
    式：54,430×6.5個月＝353,795（元）】。
④、精神慰撫金部分：按被害人受有非財產上損害，請求加害人
    賠償相當金額之慰撫金時，法院對於慰撫金之量定，應斟酌
    實際加害情形、所造成之影響、被害人痛苦程度、兩造之身
    分、地位、經濟情形及其他各種狀況，以核定相當之數額（
    最高法院51年台上字第223號、47年台上字第1221號原判例
    意旨可資參照）。查原告因系爭車禍受有前揭傷害，已如前
    述，其身心承受相當之痛苦，則原告本於侵權行為之法律關
    係，請求被告賠償非財產上之損失，係屬有據。又原告係高
    職畢業、從事業務工程師工作，經濟小康，108年所得653,1
    65元，名下財產共5筆，價值1,757,200元；被告於案發時係
    高職畢業、擔任吊車助手，經濟勉持，108年所得435,600元
    ，名下財產僅有汽車一輛，已無殘值等情，有警詢調查筆錄
    、兩造戶籍謄本、兩造稅務電子閘門財產所得調件明細表等
    附卷可參，是本院審酌兩造之學歷、職業、經濟能力、原告
    所受傷勢之輕重程度、復原情形、醫囑休養為6個月等一切
    情狀，因認原告請求被告賠償精神慰撫金100萬元，尚屬過
    高，應核減為15萬元始為適當；原告逾此部分之請求，尚非
    有據。
⑤、按損害之發生或擴大，被害人或其代理人或使用人與有過失
    者，法院得減輕賠償金額，或免除之，為民法第217條第1項
    及第3項所明定；其立法目的在於平衡被害人與加害人之賠
    償責任，即於被害人本身，或其代理人或使用人對於損害之
    發生或擴大與有過失時，由法院斟酌情形，減輕或免除加害
    人之賠償金額，以免失諸過苛。因之不論加害人之行為係故
    意或過失，僅須被害人或其代理人或使用人就損害之發生或
    擴大，有應負責之事由，不問其係出於故意或過失，基於衡
    平原則及誠實信用原則，即有該法條所定過失相抵原則之適
    用（最高法院93年度台上字第1899號判決參照）。經查，本
    件業經臺南市車輛行車事故鑑定委員會鑑定，該委員會以10
    8年12月31日南市交鑑字第1081525595號函覆鑑定結果：「
    （被告）吳承翰駕駛普通重型機車，未注意車前狀況，未保
    持安全距離，煞車失控摔倒，為肇事原因。（原告）蔡泓志
    駕駛普通住型機車，雙黃線路段違規左轉，未顯示方向燈，
    同為肇事原因。」（見新調卷第95頁）。是以，原告於系爭
    車禍之發生顯然同有過失。本院審酌兩造上揭過失情節，認
    本件車禍發生之肇因，兩造過失比例各為50％，較為妥適。
    依此計算，原告就前述所受損害得請求被告賠償之金額，應
    依其責任比例減為34萬3,954元。
⑥、又原告自承業已受領被告投保之強制汽車責任保險理賠金共1
    9萬7,510元（見本院卷第60頁），依法應予扣除，是扣除後
    ，原告得請求之金額為14萬6,444元。　　
㈢、按給付無確定期限者，債務人於債權人得請求給付時，經其
    催告而未為給付，自受催告時起，負遲延責任。其經債權人
    起訴而送達訴狀，或依督促程序送達支付命令，或為其他相
    類之行為者，與催告有同一之效力；遲延之債務，以支付金
    錢為標的者，債權人得請求依法定利率計算之遲延利息。但
    約定利率較高者，仍從其約定利率；應付利息之債務，其利
    率未經約定，亦無法律可據者，週年利率為百分之5，民法
    第229條第2項、第233條第1項、第203條分別定有明文。茲
    被告因本件侵權行為對原告應負之債務未定給付期限，則原
    告請求自起訴狀繕本送達翌日即109年7月28日起至清償日止
    （見新調卷第103頁送達證書），按週年利率5％計算之遲延
    利息，於法有據，應予准許。
㈣、綜上所述，原告依民法侵權行為損害賠償之規定，請求被告
    給付14萬6,444元，及自109年7月28日起至清償日止，按週
    年利率5 ％計算之利息，為有理由，應予准許；逾此範圍之
    請求，為無理由，應予駁回。並依民事訴訟法第79條規定，
    為訴訟費用負擔之諭知；另原告就其勝訴部分陳明願供擔保
    ，聲請宣告假執行，核無不合，爰酌定相當之擔保金額准許
    之；至於其敗訴部分，其假執行之聲請，因訴之駁回而失所
    附麗，不予准許。
四、據上論結，本件原告之訴為一部有理由、一部無理由，判決
    如主文。
中　　華　　民　　國　　109 　年　　11　　月　　30　　日
                  民事第一庭  法  官　吳金芳
以上正本證明與原本無異。
如不服本判決，應於判決送達後20日內，向本院提出上訴狀並表
明上訴理由（須附繕本），如於本判決宣示後送達前提起上訴者
，應於判決送達後20日內補提上訴理由書（須附繕本）。如委任
律師提起上訴者，應一併繳納上訴審裁判費。
中　　華　　民　　國　　109 　年　　11　　月　　30　　日
                              書記官  李崇文